臺灣桃園地方法院刑事判決　　　　　　　　　　　　　九十二年度訴字第五九一號
　　公　訴　人　臺灣桃園地方法院檢察署檢察官
　　被　　　告　己○○
　　指定公設辯護人　 本院公設辯護人戊○○
右列被告因偽造貨幣案件，經檢察官提起公訴（九十二年度偵緝字第二四四號），本
院判決如左：
    主  文
己○○共同行使偽造之通用紙幣，處有期徒刑參年貳月。
扣案之偽造面額新臺幣壹仟元之通用紙幣貳張（編號ＬＸ六九五七一六ＥＵ、ＥＭ七
五五六九七ＥＵ）均沒收。
    事  實
一、己○○自不詳管道取得偽造之通用紙幣一千元新臺幣（下同）二張（編號ＬＸ六
    九五七一六ＥＵ、ＥＭ七五五六九七ＥＵ），竟與丙○○（本院另案審理中）基
    於共同行使偽造通用紙幣之犯意聯絡，由己○○持上開二張偽造之千元紙幣，丙○○駕駛徐敏郎（已經檢察官另為不起訴處分）所有牌照號碼五Ｕ─四四六七號
    自小客車搭載己○○，於民國（下同）九十一年十一月八日晚間十時十五分許，
    在桃園縣大溪鎮○○街上之「嘉義白灰檳榔攤」，由己○○持一張千元偽鈔（編
    號ＬＸ六九五七一六ＥＵ）向店員乙○○購買六十元之七星牌香煙一包，乙○○
    一時不察找還己○○真幣九百四十元，嗣己○○二人駕車離去，乙○○始發現自
    己所收持之千元紙幣係偽造，乃請男友丁○○駕車追趕，並報警處理，經警於同
    日晚間十時四十八分許，在國道二號公路西向十公里處查獲己○○與丙○○二人
    ，並將其等帶回國道公路警察局泰山分隊製作筆錄。惟丙○○、己○○二人為避
    免行使偽造通用貨幣之刑責，丙○○竟於警訊及檢察官偵訊時，冒用徐敏郎之名
    應訊；而己○○則故意將置於口袋中尚未及使用之編號ＥＭ七五五六九七ＥＵ千
    元偽鈔一張丟棄在地，試圖將該張偽鈔塞入桌腳以湮滅證據，經在場之刑事組小
    隊長甲○○發覺制止，而扣得上開二張偽造之通用紙幣。
二、案經國道公路警察局第一警察隊報請台灣桃園地方法院檢察署檢察官偵查起訴。
    理  由
一、訊據被告己○○固不否認有持偽鈔於上開時、地消費之事實，惟矢口否認犯有行
    使偽鈔之犯行，辯稱：當天是丙○○開車載伊，並拿一千元給伊，叫伊到桃園縣
    大溪鎮○○街上的「嘉義白灰檳榔攤」買香煙，伊並不知道那是偽鈔，而在警局
    查獲的那張千元偽鈔，不是在伊的身上找到的，只是剛好被伊踩到云云。經查：
    （一）扣案之二張千元鈔票，經中央銀行發行局鑑定結果，均屬偽鈔，係以彩色
          噴墨方式仿印，無隱藏字及凹版印紋凸起效果；紙質與真鈔不同，以螢光
          筆繪製仿紙張螢光纖維絲，水印以灰色墨在紙張背面仿製，安全線以噴墨
          方式在紙張背面仿製，另以燙印箔膜（含面額數字）方式仿鈔券正面五段
          裸露部分，無折光變色效果；左下角面額數字以燙印箔膜仿折光變色油墨
          ，無折光變色反應。此有該行九十一年十一月十九日台央發字第○九一○○五八六八八號函一紙在卷可稽（見九十一年度偵字第二○六六六號偵查
          卷第四十五頁）。
    （二）被告取得偽造之千元通用紙幣二張後，由證人即共犯丙○○駕駛車牌號碼
          五Ｕ─四四六七號自小客車搭載被告，於九十一年十一月八日晚間十時十
          五分許，至桃園縣大溪鎮○○街上「嘉義白灰檳榔攤」，由被告持一張千
          元偽鈔向證人乙○○購買六十元之七星牌香煙一包，證人乙○○並找還被
          告真幣九百四十元等情，為被告及證人丙○○所承認（見九十一年偵字第
          二○六六六號偵查卷第四頁附九十一年十一月八日偵訊筆錄、第六頁附九
          十一年十一月八日偵訊筆錄，本院卷第一二九頁）。而證人即檳榔攤店員
          乙○○於偵查中證稱：當時有二個人，是被告拿一千元偽鈔向伊買六十元
          的七星牌香煙，另一個人開車，是被告他們開車走後，伊才發現被告所交
          付的是偽鈔，這時證人丁○○剛好回來，伊就告訴丁○○等語（見九十一
          年偵字第二○六六六號偵查卷第三十九頁背面），核與證人丁○○於偵審
          中證稱：當時伊剛好回到檳榔攤，被告剛好開車要走，伊本來記錯車號，
          後來伊沿路追，同時報警，被告沿路還有停下來，在大溪聯絡道下來的一
          處檳榔攤買東西時才被伊追到等語（見九十一年偵字第二○六六六號偵查
          卷第三十九頁背面、本院卷第二十一頁），均相吻合。因此被告與證人林
          志瑋有共同持有及行使偽造通用紙幣之事實，應可認定。
    （三）雖然被告辯稱：伊所行使的一千元偽鈔是證人丙○○交給伊的，伊並不知
          道是偽鈔云云。惟查：
          １、證人丙○○先於警訊中陳述：「（編號七五五六九七偽鈔是否是你持
              有？）不是我的，是我朋友己○○的。」、「（己○○購物後換來的
              百元鈔為何在你身上？）己○○告訴我先放在我這裡，我不以為意，
              我不知道己○○持偽鈔購物洗錢。」等語（見九十一年偵字第二○六
              六六號卷第六頁附九十一年十一月八日偵訊筆錄）。證人丙○○繼於
              審理中再次證稱：於九十一年十一月八日晚上，是被告叫伊載被告出
              去逛，去看檳榔攤，錢也是被告拿出來的。」等語（見本院卷第一二
              九頁），即被告與證人丙○○之間，即上開持有及行使偽鈔之事實，
              顯有相互推諉罪責之情形存在。再被告於警訊中供稱：「（這二張千
              元偽鈔是何人所給？為何而給？）不知道。」等語（見九十一年偵字
              第二○六六六號偵查卷第四頁附九十一年十一月八日偵訊筆錄）。衡
              情，被告與證人丙○○若無行使偽鈔之故意，則於遭人發現有使用偽
              鈔之情形後，為排除其嫌疑，必定對於該偽鈔之來源為明確之陳述，
              惟被告與證人丙○○於遭人查獲後，除互相指摘係由對方提供偽鈔外
              ，更無法提出上開偽鈔之來源，足認被告與證人丙○○對於偽鈔之來
              源，有故為隱瞞，昭然若揭，若非明知偽鈔而行使，不必如此而為。
              且被告二人故於夜晚時分，持千元面額偽鈔至路邊檳榔攤買受僅值六
              十元價值之香煙一包，以達其以偽鈔換取真鈔使用之目的甚明。更何
              況，上開偽鈔係以前開劣質紙張之仿印粗糙手法而製成，其紙質與印
              刷均與真鈔有異，一經觸手辯認後即知為偽鈔，核與證人乙○○上開
              證述於收受後知悉是偽鈔等情相符，亦足以認定被告辯解不知道是偽
              鈔云云，不能採信。
          ２、再證人丁○○於偵查及審理中均證稱：伊在警局時因為想上廁所，不
              知道地方，所以請小隊長甲○○帶伊去，從廁所回來時站在階梯旁看
              到被告從口袋拿出一張千元偽鈔丟在地上，並想用腳將之塞進桌底與
              地板間的縫隙，伊還當場跟被告開玩笑說「踢的掉的是你的，踢不掉
              的就是我的」等語（見九十一年偵字第二○六六六號偵查卷第三十九
              頁背面、本院卷第二十一頁）。而證人即刑事組小隊長甲○○於審理
              中亦證稱：伊帶證人丁○○去廁所回來時，看到被告用腳在踢東西，
              要把那個東西塞到桌腳下，伊馬上過去制止被告，並把東西撿起來，
              發現是一張偽鈔等語（見本院卷第二十二、一二七頁），並且當場扣
              得編號ＥＭ七五五六九七ＥＵ千元偽鈔一張。是依上開證人丁○○、
              甲○○之證述，被告因本案遭查獲後，於警局製作筆錄時，確有從其
              口袋內拿出一張千元偽鈔丟在地上，並試圖用腳將該偽鈔塞進桌腳縫
              隙之事實存在，即被告此種企圖湮滅證物行為，已足以證明被告明知
              該等紙幣係偽造之千元通用紙幣甚明。另證人丙○○與被告一同移送
              警局後，證人丙○○在警訊及檢察官初訊中均冒用「徐敏郎」之名應
              訊，試圖脫免罪責，業經證人徐敏郎於偵查中指證明確（見九十一年
              度偵字第二○六六六號偵查卷第四十二頁背面），是可知，若非證人
              丙○○已明知所行使之紙幣係偽造之通用紙幣，依一般人之反應，當
              會據實陳述使用該紙幣之始末，應無冒名應訊造成警察查緝上困難之
              行為，而證人丙○○不僅未據實陳述更冒他人之名應訊，足認其與被
              告二人間，就上開行使偽造通用紙幣之犯行，確有犯意聯絡之情事。
    （四）綜上所述，被告與證人丙○○二人有共同持有及行使偽造通用紙幣之事實
          ，且該二人均明知所使用之紙幣為偽造，可得證明，被告上開所辯，均屬
          事後卸責之詞，皆不足採。本件事證明確，被告之犯行已經可認定，應依
          法論罪科刑。
二、按刑法第一百九十六條第一項之行使偽造紙幣罪，以明知係偽造之紙幣，而故意
    收受後冒充真幣行使為構成要件，如其收受之初並不知係偽造，嗣後發覺，因不
    甘損失而仍行使者，則其情節較輕，同條第二項另設有專科罰金之規定，與第一
    項之行使貨幣罪有別。查被告與證人丙○○就上開偽造紙幣之行使，除互相推諉
    責任外，且對於該偽鈔之來源有故為隱瞞之情形，業經本院認定如前，再依被告
    與證人丙○○於遭查獲後，為脫免刑責，被告試圖湮滅偽造紙幣，證人丙○○冒
    用「徐敏郎」名義應訊之情形觀察，亦足以認定其等於收受之初已知明是偽造之
    紙幣，並無收受後始知係偽鈔，因不甘損失而仍行使之情形存在，核被告所為，
    係犯刑法第一百九十六條第一項之行使偽造通用紙幣罪。被告以偽造之通用紙幣
    冒充真幣行使，性質上當然含有詐欺之成分，已為行使偽造通用紙幣之行為所吸
    收，不另論以詐欺罪（最高法院四十二年台上字第四一○號判例意旨參照）。被
    告與證人丙○○間，就行使偽造之通用紙幣，有犯意聯絡及行為分擔，為共同正
    犯。爰審酌被告之素行、犯罪動機、手段、目的，持有偽造之千元通用紙幣數量
    ，行使之次數，衡量被告以購物換取真幣，擾亂社會金融秩序及其犯後一再否認
    之態度等一切情狀，量處如主文所示之刑。上開扣案之偽造通用紙幣二張，均係
    偽造之通用紙幣，業經中央銀行發行局鑑定屬實，已如前述，應依刑法第二百條
    之規定，不問屬於犯人與否，宣告沒收之。
據上論斷，應依刑事訴訟法第二百九十九條第一項前段，刑法第二十八條、第一百九
十六條第一項、第二百條，罰金罰鍰提高標準條例第一條前段，判決如主文。
本案經檢察官陳志全到庭執行職務。
中      華      民      國     九十三     年     一      月      九     日
                                         臺灣桃園地方法院刑事第七庭
                                             審判長法  官   孫 惠 琳
                                                   法  官   林 惠 霞
                                                   法  官   劉 為 丕
右正本證明與原本無異。
如不服本判決，應於判決送達後十日內向本院提出上訴狀( 應附繕本 )，上訴於
臺灣高等法院。
                                                   書記官   方 秀 貞
中      華      民      國    九十三      年    一       月    十三    日
附錄本院論罪科刑法條
中華民國刑法第一百九十六條
(行使收集或交付偽造變造通貨、幣券罪)
行使偽造、變造之通用貨幣、紙幣、銀行券，或意圖供行使之用而收集或
交付於人者，處三年以上十年以下有期徒刑，得併科五千元以下罰金。
收受後方知為偽造、變造之通用貨幣、紙幣、銀行券而仍行使，或意圖供
行使之用而交付於人者，處五百元以下罰金。
第一項之未遂犯罰之。
